【裁判字號】    89,易,858
【裁判日期】    900731
【裁判案由】    恐嚇等
【裁判全文】
臺灣花蓮地方法院刑事判決                          八十九年度易字第八五八號
    公  訴  人  臺灣花蓮地方法院檢察署檢察官
    被      告  庚○○
    選任辯護人  王政琬律師
右列被告因恐嚇案件，經檢察官提起公訴（八十九年度偵字第一八九一號），本院判
決如左：
    主  文
庚○○以加害生命之事，恐嚇他人，致生危害於安全，處拘役貳拾日，如易科罰金，
以佰元折算壹日。
    事  實
一、庚○○與甲○○均係挖土機公會之會員，庚○○為該公會第三屆理事長，於尋求
    連任第四屆理事長時，敗給甲○○所支持之候選人，嗣於民國八十八年十二月二
    十七日晚間六時三十分許，在花蓮縣花蓮市統帥飯店內，該公會舉行選舉完成之
    慶功宴時，庚○○因選舉恩怨與甲○○發生爭執，竟以兇惡之語氣向甲○○恐嚇
    稱：「你現在暫時不要下樓，你如果下去會出事情。」等語，致使甲○○心生畏
    懼，不敢離開。
二、案經甲○○訴由花蓮縣警察局吉安分局報請臺灣花蓮地方法院檢察署檢察官偵查
    起訴。
    理  由
一、訊據被告庚○○矢口否認有何恐嚇犯行，辯稱：伊當日僅與告訴人發生爭吵，並
    未出言恐嚇告訴人云云。然查，右揭犯罪事實，業據告訴人迭於警訊、偵查及本
    院審理時指訴歷歷，另被告當日確與告訴人發生衝突口角，嗣經旁人將渠等拉開
    始未肇致更嚴重之事端等情，此據證人己○○、丁○○、丙○○證述明確，而證
    人丙○○於偵查中亦證稱其有聽見庚○○說：「裡面的人全部不能走，出去就有
    事。」、「我看到庚○○一手放在甲○○的肩上，西裝外套內有一把黑色發亮的
    東西，我看到時他並沒有拿出來。」等語（見偵卷第二十七頁反面），己○○並
    證稱：「（有無看到庚○○拿電擊棒出來？）有，我看他從西裝裡拿出電擊棒出
    來，庚○○喝了一些酒，有些醉意，他的意思是要甲○○不要如何、如何，不然
    要用電擊棒修理甲○○，他並沒拿電擊棒打甲○○」等語（見偵卷第二十六頁反
    面），質之被告自承與證人丙○○、己○○、丁○○、戊○○、張光龍、潘美蓮
    等均無財務糾紛或過節，則前述證人當無設詞誣陷被告必要，渠等所為證詞自有
    其可信之處。猶有進者，告訴人於本院審理時業已當庭表示願原諒被告之意，此
    有本院審判筆錄在卷可考，衡情，其業已無堅持入被告於罪之必要。準此，就告
    訴人指訴及證人證陳情節相互參照綜合以觀，依當時被告與告訴人間已因選舉恩
    怨達劍拔弩張、怒目相向之程度，告訴人所指稱遭恐嚇乙事，應非杜撰虛構之詞
    ，堪予採信。至證人丙○○嗣於本院審理時雖到庭證稱其就被告有無向告訴人恫
    稱：『出去就有事』等語並不清楚，另證人乙○○、丁○○、戊○○、張光龍、
    潘美蓮亦到庭證稱未聽見被告出言恐嚇，惟本案發生距今已近一年半，證人之記
    憶隨時日久遠而未若事發後檢察官偵查時確切、鮮明，乃極符事理之常，自應以
    其於偵查中之證詞較為可採。而其餘證人於本院審理時均證稱當時場面很亂、很
    吵，所稱並未聽見被告所說話語內容等節，固非無稽，然揆諸上揭所述，渠等所
    為證詞尚難資為有利被告之認定。綜上所述，本件事證明確，被告庚○○之犯行
    洵堪認定。
二、核被告庚○○所為，係犯刑法第三百零五條之恐嚇罪，起訴法條雖載被告所涉係
    犯「刑法第三百零四條之恐嚇罪」，參酌起訴事實所述內容，容係誤繕，爰逕予
    更正，而無庸變更起訴法條。爰審酌被告犯罪之動機、手段、方法、所造成之損
    害，告訴人於本院審理時當庭表明願意原諒被告之意，以及被告犯罪後之態度等
    一切情狀，量處如主文所示之刑，並諭知易科罰金之折算標準。第按行為後法律
    有變更者，適用裁判時之法律。但裁判前之法律有利於行為人者，適用最有利於
    行為人之法律，刑法第二條第一項定有明文。且本條第一項但書之適用如左：一
    、先審查應否諭知無罪，次審查應否諭知免訴、不受理，再次則審查有無法定必
    應免刑之情形。二、如無前開情形，則比較新舊法之罪刑孰為最有利，其比較之
    標準如左：(一 )比較時應就罪刑有關之共犯、未遂犯、連續犯、牽連犯、結合犯
    ，以及累犯加重、自首減輕暨其他法定加減原因（如身分加減）與加減例等一切
    情形，綜其全部罪刑之結果而為比較。(二 )比較罪刑應先就主刑之最高度比較之
    ，最高度相等者，就最低度比較之，最高度及最低度均相等時，無論從刑之輕重
    如何，依從刑從屬於主刑之原則，均一律適用新法。(三 )適用舊法時，罪名、刑
    名均依舊法，但關於有期徒刑省略幾等字樣。(四 )依照舊法褫奪公權時，關於期
    限問題，尊重新刑法第三十七條之精神。三、易服勞役及期間、數罪併罰之定執
    行刑、緩刑及易以訓誡、易科罰金各事項，均依新法。四、新刑法第六十一條免
    除其刑之規定，應以所犯之罪合於該條所列各款情形為限。（如新刑法之最重本
    刑為五年以下有期徒刑，舊刑法為三年以下有期徒刑，雖適用舊法，不得依本條
    免除其刑。）五、適用新刑法裁判時，應引用新刑法第二條第一項，適用舊法時
    ，並須註明但書。（最高法院二十四年七月刑庭總會決議參照），因此事關執行
    如易服勞役、易科罰金、數罪併罰之定執行刑及緩刑等，亦有刑法第二條第一項
    規定之適用（最高法院二十九年度上字第五二五號判例參照）。經查，刑法第四
    十一條業於九十年一月四日修正，同年一月十日經總統公布實施，該條修正為：
    「犯最重本刑為五年以下有期徒刑之罪，而受六月以下有期徒刑或拘役之宣告，
    因身體、教育、職業、家庭之關係或因其他正當事由，執行顯有困難者，得以一
    元以上三元以下折算一日，易科罰金。但確因不執行所宣告之刑，難收矯正之效
    或難以維持法秩序者，不在此限。」「併合處罰之數罪，均有前項情形，其應執
    行之刑逾六月者，亦同」；而同法施行法第三條之一規定：「刑法第四十一條之
    規定於修正施行前，己裁判確定之處罰，未執行或執行未完畢者，亦適用之。」
    「未諭知得易科罰金之折算標準者，亦同。」，較諸修正前刑法第四十一條規定
    ：「犯最重本刑為三年以下有期徒刑以下之刑之罪，而受六月以下有期徒刑或拘
    役之宣告，因身體、教育、職業或家庭之關係，執行顯有困難者，得以一元以上
    三元以下折算一日，易科罰金」，就易科罰金部分，新法對行為人並無有利，稽
    諸上述，即有刑法第二條第一項前段規定之適用，併此敘明。
據上論斷，應依刑事訴訟法第二百九十九條第一項前段，刑法第二條第一項前段、第
三百零五條、修正後刑法第四十一條第一項前段，罰金罰鍰提高標準條例第一條前段
、第二條，判決如主文。
本案經檢察官李子春到庭執行職務。
中      華      民      國    九十      年      七      月    三十一    日
                                    台灣花蓮地方法院刑事庭
                                        法  官  陳  世  博
右正本證明與原本無異。
如不服本判決，應於判決送達後十日內向本院提出上訴狀( 應附繕本 )，上訴於
臺灣高等法院花蓮分院。
                                        書記官  連  玫  馨
中      華      民      國    九十      年              月              日


司法院資訊處製作；財團法人民間司法改革基金會備份。
